臺灣高等法院高雄分院民事裁定
111年度抗字第25號
聲  請  人  陳宏泰  
上列聲請人因與相對人吳孟學等聲請定暫時狀態處分事件（本院
111年度抗字第25號），聲請補充裁定，本院裁定如下：
    主  文
聲請駁回。
    理  由
一、聲請意旨略以：坐落屏東縣○○鎮○○○段000○000地號土地（下
    稱系爭土地），分別為相對人所有，自民國67年以來，均由
    原土地所有權人吳明雄、吳展福兄弟依約提供作為後壁湖社
    區之道路通行使用，伊父親生前即係與吳明雄、吳展福簽約
    之後壁湖住宅興建委員會代表人之一，並向該二人購買同段
    472、473地號土地起造房屋，伊因繼承取得該房地，自得就
    系爭土地主張通行權，然相對人之法定代理人近期欲出售系
    爭土地，而否認社區居民對系爭土地有通行權存在，並欲封
    路阻礙通行，伊恐系爭土地之現狀、設置障礙物或阻礙聲請
    人通行，日後有不能強制執行或甚難執行之餘，爰依民事訴
    訟法第532條之規定，聲請假處分，臺灣屏東地方法院（下
    稱原法院）以110年度裁全字第31號裁定准予定暫時狀態處
    分（下稱原裁定），雖與伊之聲請不同，惟結果相同，且因
    本件亦符定暫時狀態處分之要件。相對人不服，對原裁定提
    起抗告，本院111年度抗字第25號裁定（下稱本院裁定）認
    伊未就定暫時狀態之原因為釋明，廢棄原裁定，駁回伊在原
    法院之聲請。惟縱認伊未提供調查有何為防止發生重大之損
    害或避免急迫之危險或有其他相類之情形之證據，然本件亦
    符「請求標的之現狀變更」（相對人並未否認欲出售系爭土
    地，且亦不否認將封路作為他用之事實）、「有日後不能強
    制執行或甚難執行之虞」（第三人取得系爭土地所有權後，
    恐難以對抗該第三人；土地做為建築使用後自無法再做為通
    行使用），本院裁定未依職權予以補充裁定，爰依民事訴訟
    法第233條第1項規定，就聲請人於原法院所主張之民事訴訟
    法第532條規定，聲請補充裁定准予假處分，並駁回相對人
    之抗告。
二、按聲請補充判決，須以訴訟標的之一部或訴訟費用之裁判有
    脫漏者為限，此觀民事訴訟法第232 條第1 項、第233 條第
    1 項規定即明。上開規定，依同法第239 條規定，於裁定準
    用之。本件聲請人於原法院雖依民事訴訟法第532條規定聲
    請假處分，惟其聲請假處分狀及民事更正（聲請假處分）狀
    所載請求假處分之理由，係主張相對人法定代理人近期欲出
    售系爭土地，否認社區居民對系爭土地有通行權存在，並欲
    封路阻礙通行等情，即係表明兩造間就系爭土地有爭執之通
    行權法律關係，及其聲請假處分之內容，係請求裁定命相對
    人就系爭土地應容忍其通行，且不得有設置道路障礙物或妨
    害聲請人通行之行為，則原法院就聲請人聲請之原因事實判
    斷其法律上效果，認其聲請之法律依據應為民事訴訟法第53
    8條規定，乃予以變更適用同法第538條第1、2項、第538條
    之4準用第533條，再準用第526條第2項之規定，裁定准聲請
    人之聲請，乃屬法院適用法律之職權。相對人不服原法院准
    予定暫時狀態處分之裁定，向本院提起抗告，本院以聲請人
    就相對人具狀質疑聲請人指稱其欲出售系爭土地、封路通行
    乙情，有無其事及證據？是否嚴重影響聲請人通行？是否對
    聲請人造成重大損害等節，僅稱相對人於抗告狀並未否認欲
    出售土地之事實，則系爭土地之通行現狀將變更，一旦封路
    阻礙通行，對於社區內包括伊在內向來通行系爭土地之居民
    ，自會造成重大損害，且一旦作建築房屋使用，亦難再回復
    原狀云云，而未提出可供本院及時調查其有何為防止發生重
    大之損害或避免急迫之危險或有其他相類之情形等定暫時狀
    態處分原因之證據，以為釋明，認與定暫時狀態處分必要之
    要件不合，而將原裁定廢棄，駁回聲請人於原法院之聲請，
    並無裁判脫漏之情事。聲請人徒以其係依民事訴訟法第532
    條規定聲請假處分，本院裁定有脫漏情事而據以聲請補充裁
    定，自難准許。
三、據上論結，本件聲請為無理由，裁定如主文。
中　　華　　民　　國　　111 　年　　6 　　月　　14　　日
                            民事第一庭   
                                審判長法  官  甯  馨
                                      法  官  何悅芳
                                      法  官  徐文祥
以上正本證明與原本無異。
本件不得抗告。　　　　　　　　　　　　　　　　　　　
中　　華　　民　　國　　111 　年　　6 　　月　　14　　日
                                      書記官  蔡妮庭